---
title: "Ödev 1 - Zeynep Sena Yılmaz"
---

Bu calışmada 4 görevimiz var. Bu görevler kapsamında GitHub üzerinde web sitesi oluşturma, veri manipülasyonu ve eksik veri analizi süreçlerini deneyimliyoruz.

## 1) Github ile Web Sitesi Oluşturma

Hazırladığım web sitesine [buradan](https://emu-hacettepe-analytics.github.io/muy665-bahar2026-zeynepsena-yilmaz/) ulaşabilirsiniz.

## 2) CV Oluşturma ve Görüntüleme

Özgeçmiş bilgilerimin yer aldığı sayfayı [buradan](https://emu-hacettepe-analytics.github.io/muy665-bahar2026-zeynepsena-yilmaz/about.html) ziyaret edebilirsiniz.

## 3) Video Analizi

"Veri Bilimi ve Endüstri Mühendisliği Üzerine Sohbetler" videosundan edindiğim temel çıkarım: 


## 4) MÜY665 Ödev-1: Veri Analizi ve Temizleme

### 1. ADIM: Paketlerin Yüklenmesi

```{r}
#| message: false
library(dslabs)
library(dplyr) 
library(tidyr)
```

### 2. ADIM: Kişisel Bilgilerin Tanımlanması

```{r}

my_first <- "Zeynep Sena"        
my_birth_year <- 1997         
```

### 3. ADIM: k Değerinin Hesaplanması

```{r}

k <- (nchar(my_first) + my_birth_year) %% 15 + 8
print(paste("Hesaplanan k degeri:", k))
```

### 4. ADIM: Verilerin Çağrılması

```{r}

data("polls_us_election_2016")
original_data <- polls_us_election_2016

# k kuralına göre görüntüleme (k çift ise başı, tek ise sonu)
if (k %% 2 == 0) {
  head(original_data, k)
} else {
  tail(original_data, k)
}
```

### 5. ADIM: Hataların Düzeltilmesi

```{r}
# Toplam NA sayısı
print(paste("Toplam NA sayısı:", sum(is.na(original_data))))

# Sütun başına NA sayıları (İlk 8 sütun)
na_counts <- sort(colSums(is.na(original_data)), decreasing = TRUE)
head(na_counts, 8)

new_data <- original_data %>%

  mutate(across(where(is.numeric), ~replace_na(.x, my_birth_year + k))) %>%
  mutate(across(where(~is.character(.x) | is.factor(.x)), 
                ~replace_na(as.character(.x), paste0(my_first, "_", k))))
```

### 6. ADIM: Kontrol ve Doğrulama

```{r}

# Yeni veri çerçevesi için k kuralına göre görüntüleme
if (k %% 2 == 0) {
  head(new_data, k)
} else {
  tail(new_data, k)
}

# Toplam NA sayısı 0 çıkmalı
print(paste("Yeni veri setindeki toplam NA:", sum(is.na(new_data))))

# Doğrulama (Sonuç FALSE çıkmalı)
print(anyNA(new_data))
```

##5) Yapay Zeka Kullanım Beyanı

Bu ödevin hazırlanma sürecinde teknik destek ve kod optimizasyonu amacıyla Gemini (Google AI) dil modelinden yararlanılmıştır. Yapay zeka, özellikle aşağıdaki teknik aşamalarda rehberlik etmiştir:

R programlama dilinde for döngüleri ve dplyr fonksiyonlarının (mutate, across) kullanımı.

Faktör (factor) değişkenlerde karşılaşılan "invalid factor level" hatasının tip dönüşümleri ile çözülmesi.

Quarto döküman yapısının düzenlenmesi ve GitHub commit/render süreçlerinin yönetimi.

Süreç boyunca karşılaşılan teknik hataların giderilmesi ve kodun ödev isterlerine uygun hale getirilmesi için yapay zeka ile interaktif bir diyalog sürdürülmüştür.

###Kullanılan İstem (Prompt):

"Sen uzman bir R programlama ve veri analitiği yardımcısısın. dslabs paketindeki polls_us_election_2016 veri setini kullanarak; hesaplanan bir k değerine göre eksik verileri (NA) temizleyen, sayısal sütunlara doğum yılı + k ve karakter sütunlara isim_k değerlerini atayan, faktör hatalarını önleyen ve sonuçları doğrulayan temiz bir R kodu oluştur. Ayrıca bu süreci bir Quarto web sitesi raporuna dönüştürmem için gereken adımları açıkla."
